---
title: "AAProyecto"
author: "Marc Gil Arnau"
date: "2025-02-04"
output: html_document
---
# Introducción
El conjunto de datos sirve para intentar predecir como de probables es sufrir un derrame cerebral a partir de unos parámetros.
Los datos han sido extraídos del [repositorio kaggle prediccion derrame cerebral](https://www.kaggle.com/datasets/fedesoriano/stroke-prediction-dataset).Según el propio contexto que nos indica el dataset acerca de los datos, según la OMS las muertes por derrames cerebrales son la segunda causa de mortalidad , siendo estas responsables de aproximadamente el 11% de las muertes en el mundo.
Este conjunto de datos se utiliza para predecir si es probable que un paciente sufra un accidente cerebrovascular en función de parámetros de entrada como el sexo, la edad, diversas enfermedades y el tabaquismo. Cada fila de los datos proporciona información relevante sobre el paciente.
Según la descripción oficial de los datos, las variables que conforman el conjunto de datos son:
1) id: identificador
2) gender: "Masculino", "Femenino", "Otros"
3) age: Edad del paciente en años
4) hypertension: 0 si el paciente no tiene hipertensión, 1 si el paciente tiene hipertensión
5) heart_disease: 0 si el paciente no tiene ninguna enfermedad en el corazón, 1 si el paciente tiene una enfermedad en el corazón
6) ever_married: "No" or "Yes"
7) work_type: "children"(niño, aun no esta en edad de trabajar), "Govt_jov"(no tenemos muy claro a que se refiere), "Never_worked"(Nunca ha trabajado), "Private"(trabaja en el sector privado) or "Self-employed"(autónomo)
8) Residence_type: "Rural" or "Urban"
9) avg_glucose_level: media de glucosa en sangre
10) bmi: indice de masa corporal (IMC)
11) smoking_status: "formerly smoked"(antes fumaba), "never smoked"(nunca ha fumado), "smokes"(fumador) or "Unknown"(no se sabe si fuma o no, o si ha fumado)
12) stroke: 1 si ha sufrido un derrame o 0 si no
Cargamos los datos

```{r}
library(readr)
healthcare_dataset_stroke_data <- read_csv("/home/alumnos/marc/DataScience/archive/healthcare-dataset-stroke-data.csv")
stroke_data <- healthcare_dataset_stroke_data
#View(stroke_data)
dim(stroke_data)
```


Vamos a hacer una partición en train-test-validation.
Fiajamos la semilla porque hay aleatoriedad.
```{r}
library(caret)
set.seed(10)
```
###Carmen

Nos quedamos el 60% para train.
```{r}
train_index <- createDataPartition(stroke_data$stroke, times = 1, p= 0.6, list = FALSE) #Índices para train (60%) 
#Me daba error si la lista está en true

datos_train <- stroke_data[train_index,] #Datos de train
dim(datos_train)
```

Me queda un 40% para test y validation
```{r}
datos_test_val <- stroke_data[-train_index,] #Cogemos los índices restantes
dim(datos_test_val)

val_index <- createDataPartition(datos_test_val$stroke, times = 1, p= 0.5, list = TRUE)$Resample1 #Partimos los indices en dos partes iguales
#Si la lista está en true da error si no está stroke, también si esta en false aunque este stroke

datos_val <- datos_test_val[val_index,] #Datos de validación
datos_test <-  datos_test_val[-val_index,] #Datos de test
dim(datos_val)
dim(datos_test)
```



###Libro
Creamos indices
```{r}
ntotal <- dim(stroke_data)[1] # Guardamos el numero de filas
indices <- 1:ntotal #Vector con los idices de las filas
ntrain <- ntotal * .6 #Queremos el 60% de las observaciones para train
indices_train <- sample(indices, ntrain, replace = FALSE) #Seleccionamos aleatoriamente los indices para train

indices_restantes <-  indices[-indices.train] #Los restantes seran para test y validation
ntest <- length(indices_restantes) * .5 #De los restantes, 50% son para test y 50% para validation
indices_test <- sample(indices_restantes, ntest, replace = FALSE) #Seleccionamos aleatoriamente los indices para test dentro de los que no hemos usado
indices_val <- indices_restantes[-indices_test] #Los restantrs son para validation

train <-  stroke_data[indices_train,] #60% de los datos para train
test <- stroke_data[indices_test,] #20% de los datos para test
val <- stroke_data[indices_val,] #20% de los datos para validation

dim(train)
dim(test)
dim(val)
```
```{r}
