---
title: "AAProyecto"
author: "Marc Gil Arnau"
date: "2025-02-04"
output: html_document
---
# Introducción
El conjunto de datos sirve para intentar predecir como de probables es sufrir un derrame cerebral a partir de unos parámetros.
Los datos han sido extraídos del [repositorio kaggle prediccion derrame cerebral](https://www.kaggle.com/datasets/fedesoriano/stroke-prediction-dataset).Según el propio contexto que nos indica el dataset acerca de los datos, según la OMS las muertes por derrames cerebrales son la segunda causa de mortalidad , siendo estas responsables de aproximadamente el 11% de las muertes en el mundo.
Este conjunto de datos se utiliza para predecir si es probable que un paciente sufra un accidente cerebrovascular en función de parámetros de entrada como el sexo, la edad, diversas enfermedades y el tabaquismo. Cada fila de los datos proporciona información relevante sobre el paciente.
Según la descripción oficial de los datos, las variables que conforman el conjunto de datos son:
1) id: identificador
2) gender: "Masculino", "Femenino", "Otros"
3) age: Edad del paciente en años
4) hypertension: 0 si el paciente no tiene hipertensión, 1 si el paciente tiene hipertensión
5) heart_disease: 0 si el paciente no tiene ninguna enfermedad en el corazón, 1 si el paciente tiene una enfermedad en el corazón
6) ever_married: "No" or "Yes"
7) work_type: "children"(niño, aun no esta en edad de trabajar), "Govt_jov"(no tenemos muy claro a que se refiere), "Never_worked"(Nunca ha trabajado), "Private"(trabaja en el sector privado) or "Self-employed"(autónomo)
8) Residence_type: "Rural" or "Urban"
9) avg_glucose_level: media de glucosa en sangre
10) bmi: indice de masa corporal (IMC)
11) smoking_status: "formerly smoked"(antes fumaba), "never smoked"(nunca ha fumado), "smokes"(fumador) or "Unknown"(no se sabe si fuma o no, o si ha fumado)
12) stroke: 1 si ha sufrido un derrame o 0 si no
Cargamos los datos

```{r}
library(readr)
healthcare_dataset_stroke_data <- read_csv("/home/alumnos/marc/DataScience/archive/healthcare-dataset-stroke-data.csv")
stroke_data <- healthcare_dataset_stroke_data
#View(stroke_data)
dim(stroke_data)
```
Limpiamos los datos camnbiando los Unknow por NA y los NA en string por numericos

```{r}

stroke_data_clean <- stroke_data

# Ver el conjunto de datos limpio antes de hacer cambios
View(stroke_data_clean)
stroke_data$bmi <- as.numeric(stroke_data$bmi)
# Reemplazar "Unknown" por NA en la columna 'smoking_status'
stroke_data_clean$smoking_status[stroke_data_clean$smoking_status == "Unknown"] <- NA
stroke_data_clean$bmi[stroke_data_clean$bmi == "N/A"] <- NA
stroke_data_clean$bmi <- as.numeric(stroke_data_clean$bmi)
# Eliminar las filas que contienen valores NA
#stroke_data_clean <- na.omit(stroke_data_clean)

# Ver las dimensiones del nuevo conjunto de datos limpio
dim(stroke_data_clean)

# Ver el conjunto de datos limpio después de eliminar filas con NA
View(stroke_data_clean)

```
Vamos A observar los datos faltantes que hay
```{r}
str(stroke_data_clean)
# Verificar cuántos valores faltan por columna
colSums(is.na(stroke_data_clean))

```
Vamos a hacer una partición en train-test-validation.
Fiajamos la semilla porque hay aleatoriedad.
```{r}
library(caret)
set.seed(10)
```
###Carmen

Nos quedamos el 60% para train.
```{r}
train_index <- createDataPartition(stroke_data$stroke, times = 1, p= 0.6, list = FALSE) #Índices para train (60%) 
#Me daba error si la lista está en true

datos_train <- stroke_data[train_index,] #Datos de train
dim(datos_train)
```

Me queda un 40% para test y validation
```{r}
datos_test_val <- stroke_data[-train_index,] #Cogemos los índices restantes
dim(datos_test_val)

val_index <- createDataPartition(datos_test_val$stroke, times = 1, p= 0.5, list = TRUE)$Resample1 #Partimos los indices en dos partes iguales
#Si la lista está en true da error si no está stroke, también si esta en false aunque este stroke

datos_val <- datos_test_val[val_index,] #Datos de validación
datos_test <-  datos_test_val[-val_index,] #Datos de test
dim(datos_val)
dim(datos_test)
```



###Libro
Creamos indices
```{r}
ntotal <- dim(stroke_data)[1] # Guardamos el numero de filas
indices <- 1:ntotal #Vector con los idices de las filas
ntrain <- ntotal * .6 #Queremos el 60% de las observaciones para train
indices_train <- sample(indices, ntrain, replace = FALSE) #Seleccionamos aleatoriamente los indices para train

indices_restantes <-  indices[-indices.train] #Los restantes seran para test y validation
ntest <- length(indices_restantes) * .5 #De los restantes, 50% son para test y 50% para validation
indices_test <- sample(indices_restantes, ntest, replace = FALSE) #Seleccionamos aleatoriamente los indices para test dentro de los que no hemos usado
indices_val <- indices_restantes[-indices_test] #Los restantrs son para validation

train <-  stroke_data[indices_train,] #60% de los datos para train
test <- stroke_data[indices_test,] #20% de los datos para test
val <- stroke_data[indices_val,] #20% de los datos para validation

dim(train)
dim(test)
dim(val)
```

Limpiamos los datos excluyendo los datos donde ponga Unknow

Binarizamos la variable smoking status para poder trabajar con esos valores si ha fumado alguna vez 1 y si no fuma 0
```{r}


# 6️⃣ Binarizar la columna 'smoking_status' (1 para 'formerly smoked' y 'smokes', 0 en caso contrario)
stroke_data_clean$smoking_status_binary <- ifelse(is.na(stroke_data_clean$smoking_status), NA,
                                                 ifelse(stroke_data_clean$smoking_status %in% c("formerly smoked", "smokes"), 1, 0))

stroke_data_clean$Residence_type_binary <- ifelse(stroke_data_clean$Residence_type %in% c("Rural"), 1, 0)
# 7️⃣ Verificar los resultados de la binarización
table(stroke_data_clean$smoking_status, stroke_data_clean$smoking_status_binary)

# 8️⃣ Ver el conjunto de datos limpio después de la binarización
View(stroke_data_clean)
```

Realizamos matriz de correlacion de todas las variables númericas, se han incluidolos datos binarizados
```{r}
# Cargar las bibliotecas necesarias
library(ggplot2)
library(corrplot)

# Filtrar solo las columnas numéricas de 'stroke_data_clean'
stroke_clean_numeric <- na.omit(stroke_data_clean[sapply(stroke_data_clean, is.numeric)])

# Calcular la matriz de correlación solo para las columnas numéricas
cor_matrix <- cor(stroke_clean_numeric)

# Visualizar la matriz de correlación
corrplot(cor_matrix, 
         method = "color", 
         col = colorRampPalette(c("blue", "white", "red"))(200), 
         addCoef.col = "black", 
         tl.col = "black", 
         tl.cex = 0.8, 
         title = "Matriz de correlación")



```
En el gráfico, se puede observar respecto a la variable objetivo, que los datos con más relevancia son la edad, la hypertensión, si ha tenido ataques al corazon y el nivel de la glucosa

```{r}
summary(stroke_clean_numeric)
```

Grafico de numero de personas segun su tipo de trabajo, se observa que hay muchas más pertenecientes al sector privado.
```{r}
ggplot(data = stroke_data_clean) +
  geom_bar(mapping = aes(x = work_type))
```
```{r}
library(ggplot2)

# Histograma para la distribución de la edad
ggplot(stroke_data_clean, aes(x = age)) +
  geom_histogram(binwidth = 5, fill = "blue", color = "black", alpha = 0.7) +
  theme_minimal() +
  labs(title = "Distribución de la Edad", x = "Edad", y = "Frecuencia")
# Gráfico de barras para la variable 'gender'
ggplot(stroke_data_clean, aes(x = gender)) +
  geom_bar(fill = "lightblue", color = "black") +
  theme_minimal() +
  labs(title = "Distribución del Género", x = "Género", y = "Frecuencia")

# Gráfico de barras para la variable 'smoking_status'
ggplot(stroke_data_clean, aes(x = smoking_status)) +
  geom_bar(fill = "lightgreen", color = "black") +
  theme_minimal() +
  labs(title = "Distribución del Estado de Tabaquismo", x = "Estado de Tabaquismo", y = "Frecuencia")


```


```{r}
# Boxplot para la edad en función de si se sufrió un derrame cerebral
ggplot(stroke_data_clean, aes(x = factor(stroke), y = age, fill = factor(stroke))) +
  geom_boxplot() + theme_minimal() + labs(title = "Distribución de la Edad según Derrame Cerebral", x = "Derrame Cerebral", y = "Edad")

```
Se estudia mas en detalle la relacion entre age y stroke. Finalmente se puede observar como se comento en la matriz de correlacion que tiene una relacion positiva. La gente con mayor edad a tenido un derrame. Hay dos casos aislados mas abajo de un bebe y un joven pero tras ivestigar si es posible que un bebe tenga un derrame por lo que es algo anomalo pero no imposible. Por lo que en proporción a cuanto más edad tengamos más probable sera que tengamos un derrame



```{r}
# Boxplot para los niveles de glucosa en función de si se sufrió un derrame cerebral
ggplot(train, aes(x = factor(stroke), y = avg_glucose_level, fill = factor(stroke))) + geom_boxplot() + theme_minimal() + labs(title = "Distribución de la Glucosa Promedio según Derrame Cerebral", x = "Derrame Cerebral", y = "Nivel de Glucosa")

```
Se ha estudiado la relacion entre la glucosa y stroke. Se observa que tienen una relacion entre cuanto mas alto tengas el nivel de glucosa mas gente puede llegar a tener un derrame

```{r}
ggplot(stroke_data_clean, aes(x = factor(hypertension), fill = factor(stroke))) +
  geom_bar(position = "fill") +
  theme_minimal() +
  labs(title = "Proporción de Derrames Cerebrales según Hipertensión", x = "Hipertensión", y = "Proporción")

ggplot(stroke_data_clean, aes(x = factor(heart_disease), fill = factor(stroke))) +
  geom_bar(position = "fill") +
  theme_minimal() +
  labs(title = "Proporción de Derrames Cerebrales según Hipertension", x = "Hipertension", y = "Proporción")

```

```{r}
# Gráfico de barras para 'work_type' según si ha habido un derrame cerebral
ggplot(train, aes(x = work_type, fill = factor(stroke))) +
  geom_bar(position = "fill") +
  theme_minimal() +
  labs(title = "Distribución de 'Work Type' según Derrame Cerebral", x = "Tipo de Trabajo", y = "Proporción")

```
En este grafico se relaciona el tipo de trabajo con stroke. Se obseerva que en proporción los que trabajan para si mismos y trabajan para el sector privado tienen mas derrames. Pero no es nada concluyente ni muy
```{r}
# Gráfico de barras para el estado de tabaquismo binarizado según el derrame cerebral
ggplot(train, aes(x = smoking_status, fill = factor(stroke))) +
  geom_bar(position = "fill") +
  theme_minimal() +
  labs(title = "Proporción de Derrames Cerebrales según Estado de Tabaquismo", x = "Estado de Tabaquismo", y = "Proporción")

```


```{r}
ggplot(stroke_data_clean, aes(x = Residence_type, fill = factor(stroke))) +
  geom_bar(position = "fill") +
  theme_minimal() +
  labs(title = "Proporción de Derrames Cerebrales según Residencia (Urbano/Rural)", x = "Tipo de Residencia", y = "Proporción")

```

```{r}
# Boxplot para BMI según si ha habido un derrame cerebral
ggplot(stroke_data_clean, aes(x = factor(stroke), y = bmi, fill = factor(stroke))) +
  geom_boxplot() +
  theme_minimal() +
  labs(title = "Distribución del BMI según Derrame Cerebral", x = "Derrame Cerebral", y = "Índice de Masa Corporal (BMI)") +
  scale_fill_manual(values = c("lightblue", "lightcoral"))

```


```{r}
ggplot(stroke_data_clean, aes(x = bmi, fill = factor(stroke))) +
  geom_histogram(binwidth = 2, alpha = 0.7, position = "dodge") +
  theme_minimal() +
  labs(title = "Distribución de BMI según Derrame Cerebral", x = "Índice de Masa Corporal", y = "Frecuencia")

```


